【裁判字號】    89,上訴,1245
【裁判日期】    890602
【裁判案由】    偽造有價證券
【裁判全文】
臺灣高等法院臺中分院刑事判決                  八十九年度上訴字第一二四五號
    上  訴  人
    即  被  告  丙○○
    選任辯護人  劉榮滄  律師
右上訴人因偽造有價證券案件，不服臺灣臺中地方法院八十九年度訴字第一○九五號
中華民國八十九年六月二日第一審判決（起訴案號：臺灣臺中地方法院檢察署八十八
年度偵字第二一四○○號），提起上訴，本院判決如左：
      主  文
上訴駁回。
      事  實
一、丙○○分別於民國（下同）八十二年二月二十日及二月底，先後在台中市第八信
    用合作社斜對面（靠近台中路）之地點，向賴素美借款新台幣（下同）一百六十
    五萬元及五十萬元，共計二百一十五萬元，然屆期無力清償，明知未得其母林月
    英之授權或同意，竟意圖供行使之用，於八十四年間之不詳時日，在不詳地點，
    同時於如附表所示之二紙本票發票欄上偽簽「林月英」（丙○○之母）之署名，
    而偽造林月英為共同發票人，並於八十四年二月間某日，在台中市○○路「預園
    咖啡廳」內，持以交付賴素美之胞妹賴素民轉交予賴素美收受而行使之，賴素美
    於收受後復再交付其配偶甲○○。詎屆期未獲支付，發票人林月英旋以甲○○為
    被告，向臺灣臺中地方法院民事庭提起確認如附表所示之本票債權不存在及發票
    人林月英之簽名係偽造之訴訟，並獲勝訴確定判決（臺灣臺中地方法院八十七年
    度簡上字第三六○號）後，甲○○始獲知上情。
二、案經臺灣臺中地方法院檢察署檢察官偵查起訴。
      理  由
一、訊據上訴人即被告丙○○固坦承如附表所示本票二紙發票人「林月英」之署名為
    其所簽等情不諱，惟矢口否認有何偽造有價證券之犯行，並辯稱：係賴素美要求
    伊在本票上簽伊母親之姓名，伊雖告知恐涉偽造文書刑責，然賴素美保證不會告
    伊，而本票係於八十五年間所簽發云云。
二、惟查：本件被告為清償賴素美之借款債權，於八十四年二月間，在台中市○○路
    「預園咖啡廳」內，交付如附表所示本票二紙予證人賴素民，再由賴素民轉交賴
    素美，於交付賴素民之際，本票上已填載發票人為「林月英」之署押等情，業據
    證人賴素民、賴素美於偵查中及原審證述明確，互核相符，此外，復有原審台中
    簡易庭八十七年度中簡字第一六八六號民事判決影本一件、原審八十七年度簡上
    字第三六○號民事判決影本一件、如附表所示之本票影本二紙在卷可資佐證，被
    告雖以前詞置辯，然此為證人賴素美所否認，被告復無任何證據可資證實其說，
    已難採信，況如被告所供，其並未受有任何強暴脅迫之行為，且明知偽簽其母姓
    名會涉及刑責，其並非至愚，衡情豈有僅聽信賴素美之詞即甘冒風險而偽造本票
    之理？所辯顯有悖於常情，要無可取。
三、被告雖稱本票係八十五年間所簽發云云，但觀諸如附表所示之支票二紙，其到期
    日均為八十四年六月一日，揆諸一般社會常情，被告當不可能簽發過去時點為到
    期日之本票用以償債債務，則應以證人賴素民、賴素美所稱係在八十四年二月間
    之證詞，較為可採。綜上調查結果，足見被告確有偽造本票之行為無誤，其上開
    所辯，無非均係事後卸責之詞，要難採信。本件事證明確，被告之右開犯行，洵
    堪認定。
四、核被告所為，係犯刑法第二百零一條第一項之偽造有價證券罪，被告偽造本票發
    票人「林月英」署押之行為，係偽造本票之部分行為，不另論罪；又被告偽造本
    票後持以行使，其行使之低度行為應為偽造之高度行為所吸收，亦不另論罪。又
    被告以一行為同時偽造同一被害人之二紙本票，其所侵害之法益仍僅單一，係單
    純之一罪。原審以被告犯行明確，而適用刑法上開法條及第二百零五條，罰金罰
    鍰提高標準條例第一條前段之規定，並審酌被告犯罪之動機、手法、所生危害程
    度非重及犯罪後否認犯行未見悔意等一切情狀，判處有期徒刑參年。並將如附表
    編號壹、貳所示之本票二紙上，關於偽造共同發票人「林月英」之署押部分，依
    刑法第二百零五條之規定，併予宣告沒收。其認事用法，洵無違誤，量刑亦屬允
    當適中。被告否認犯罪，上訴指摘原審判決不當，顯無理由，應予駁回。
五、據上論斷，應依刑事訴訟法第三百六十八條，判決如主文。
六、本案經檢察官乙○○到庭執行職務。
中      華      民      國     八十九     年      七      月   三十一   日
                                   臺灣高等法院臺中分院刑事第八庭
                                         審判長法  官  羅  得  村
                                               法  官  劉  榮  服
                                               法  官  古  金  男
右正本證明與原本無異。
如不服本判決應於收受送達後十日內向本院提出上訴書狀，其未述上訴之理由者並
得於提起上訴後十日內向本院補提理由書（均須按他造當事人之人數附繕本）。
                                               書記官  林  世  傑
中      華      民      國     八十九     年      八      月     一     日
附錄法條：
刑法第二百零一條第一項：
意圖供行使之用，而偽造、變造公債票，公司股票或其他有價證券者，處三年以上十
年以下有期徒刑，得併三千元以下罰金。
 ┌──────────────────────────────────┐
 │附  表：                                                            │
 ├─┬──────┬────┬──────┬──────┬──────┤
 │編│ 票 據 號 碼│發 票 人│發   票   日│到   期  日 │ 票 據 金 額│
 │號│            │        │            │            │  （新台幣）│
 ├─┼──────┼────┼──────┼──────┼──────┤
 │  │            │        │            │  │            │
 │壹│二二四三二○│丙 ○ ○│八十二年二月│八十四年六月│一百五十萬元│
 │  │            │林 月 英│二十日      │一日        │            │
 ├─┼──────┼────┼──────┼──────┼──────┤
 │  │            │        │            │            │            │
 │貳│二二四三二五│丙○○  │八十二年二月│八十四年六月│二百三十萬元│
 │  │            │林月英  │二十日      │一日        │            │
 └─┴──────┴────┴──────┴──────┴──────┘
                                                                        Ｄ


司法院資訊處製作；財團法人民間司法改革基金會備份。
